# 是认定同一控制企业合并好还是非同一控制下企业合并

提问人：liubin988513 时间：2011-12-03 08:59:32
案例七：金运激光（ 300220 ）① 案例提示：股权代持情况下企业合并是按同一控制下合并还是非同一控制合并进行处理。 报告期内，发行人收购武汉盛兴业软件技术有限公司（简称“盛兴业软件”）100%的股 权。合并前，盛兴业软件为发行人实际控制人梁伟委托他人代持而设立的公司。 （ 1 ）为什么设立盛兴业软件及为什么要选择代持？ 发行人拥有较强的软件研发能力，在生产过程中主要使用自行开发生产的软件产品。 2006 年年初，基于国家对软件产业的相关税收优惠政策变化，发行人的实际控制人梁伟拟 新设软件公司专门为发行人提供软件产品。根据《关于鼓励软件产业和集成电路产业发展 有关税收政策问题的通知》（财税［ 2000 ］ 25 号），自 2000 年 6 月 24 日起至 2010 年底 以前，对增值税一般纳税人销售其自行开发生产的软件产品，按 17%的法定税率征收增值 税后，对其增值税实际税负超过 3%的部分实行即征即退政策。但根据《关于增值税若干政 策的通知》（财税［ 2005 ］ 165 号），嵌入式软件不属于财税［ 2000 ］ 25 号规定的享受增值 税优惠政策的软件产品（后财税［ 2006 ］ 174 号文又规定分别核算成本的情形可享受增值 税即征即退政策，且明确财税［ 2006 ］ 174 号文件自财税［ 2005 ］l65 号文件发布之日起 执行）。根据梁伟介绍，其认为财税[2005]165 号文颁布后，若当地税务主管部门基于从严 监管的考虑，如认定新设软件公司与原含嵌入式软件的公司存在关联关系，则不能享受财 税[2000]25 号文规定的税收优惠。为此，发行人实际控制人梁伟出资，委托李建平（梁伟 的姐夫）、王丹梅（发行人营销总监）、竺一鸣（发行人员工）以其三人名义设立盛兴业软件，专属从事与金运激光产品配套软件的生产和销售。 2006 年 3 月 31 日盛兴业软件成立， 注册资本 50 万。 （ 2 ）收购盛兴业软件 100%股权的目的 盛兴业软件业务为向金运有限提供软件产品及技术服务，产品全部销售给金运有限；主要人员办公场所为无偿方式使用金运激光所在的办公场所；其历年实现的经营成果均来 源于与金运有限的关联交易，其存在完全依赖于金运有限。此外，盛兴业软件提供的软件 为专门用于金运有限产品的激光切割相关专业软件，也构成金运有限产品的重要组成部分。 为实现业务体系完整、减少关联交易、消除同业竞争、理顺股权关系、确保规范运作，金 运有限拟收购盛兴业软件，将盛兴业软件的业务纳入金运有限业务体系之内。发行人于 2008 年 10 月 6 日通过股东会决议，决定收购盛兴业软件 100%的股权，收购价款为盛兴业 软件注册资本 50 万元。 刚开始被事务所认定同一控制下企业合并，后被认定非同一控制下企业合并，请陈老师指导
该贴已经同步到 liubin988513的微博

回答人：chenyiwei
这种情况难在如何取证。如果当初代持协议签订不规范，就会导致无法认定被代持企业的出资资金来源、利润归属、财务经营决策控制权等问题。尽管事实上可能是代持，但无论是法律还是审计都要重客观证据，这可能就是会计师最后改变对该交易性质判断的原因。 律师应该会对此类问题出法律意见的，会计师的性质认定与律师所发表的结论一般不应存在矛盾之处。